【裁判字號】    97,消債更,862
【裁判日期】    980907
【裁判案由】    更生事件
【裁判全文】
臺灣士林地方法院民事裁定           97年度消債更字第862號
聲  請  人
即  債務人  甲○
                        樓
代  理  人  青含國律師
上列當事人聲請更生事件，本院裁定如下：
    主  文
債務人甲○自中華民國九十八年九月七日下午五時起開始更生程
序。
命司法事務官進行本件更生程序。
    理  由
一、按債務人與金融機構協商成立者，不得聲請更生或清算，但
    因不可歸責於己之事由，致履行顯有重大困難者，不在此限
    。本條例施行前，債務人依金融主管機關協調成立之中華民
    國銀行公會會員辦理消費金融案件無擔保債務協商機制與金
    融機構成立之協商，準用前項之規定，消費者債務清理條例
    第151 條第5 項、第6 項分別定有明文。次按，債務人不能
    清償債務或有不能清償之虞，且無擔保或無優先權之債務總
    額未逾新臺幣（下同）1,200 萬元者，於法院裁定開始清算
    程序或宣告破產前，得向法院聲請更生，觀諸消費者債務清
    理條例第3 條、第42條第1 項規定自明。又法院開始更生程
    序之裁定，應載明其年、月、日、時，並即時發生效力。法
    院開始更生或清算程序後，得命司法事務官進行更生或清算
    程序，必要時得選任律師、會計師或其他適當之自然人或法
    人一人為監督人或管理人，復為同條例第45條第1 項、第16
    條所明定。
二、聲請意旨略以：債務人有不能清償債務之情事，前曾於民國
    95年間依照「中華民國銀行公會會員辦理消費金融案件無擔
    保債務協商機制」請求共同協商債務清償方案，並協商成立
    ，協商條件為每月還款新臺幣（下同）2 萬1,457 元，並於
    民國97年向最大債權銀行協議變更協商還款方案，每月償還
    1 萬6,952 元。惟債務人債務人從事插畫工作，收入少且不
    穩定，每月收入扣除每月協商還款金額後，不足以支付必要
    生活費用。故債務人係因不可歸責於己之事由，致履行協商
    條件顯有重大困難。且債務人無擔保或無優先權之債務總額
    未逾1,200 萬元，復未經法院裁定開始清算程序或宣告破產
    ，爰向本院聲請更生等語。
三、經查，債務人所主張之上開事實，業據提出依民國95年中華
    民國銀行公會會員辦理消費金融案件無擔保債務協商機制之
    協議書及無擔保債務還款計畫影本（見本院卷第28至29頁）
    、97年重簽之中華民國銀行公會會員辦理消費金融案件無擔
    保債務協商機制之協議書及無擔保債務還款計畫影本（見本
    院卷第26至27頁）、債務人全戶戶籍謄本正本（見本院卷第
    9 至10頁）、財團法人金融聯合徵信中心當事人綜合信用報
    告─債務清理條例前置協商專用債權人清冊（見本院卷第30
    至33頁）、財團法人金融聯合徵信中心當事人綜合信用報告
    （見本院卷第34至41頁）等為證，核閱屬實。佐諸債務人於
    95年度所得僅10萬7,860 元，96年度所得僅11萬4,800 元等
    情，有債務人95、96年度綜合所得稅各類所得資料清單在卷
    可稽（本院卷第16及11頁）。又債務人97年每月平均收入約
    為1 萬7,083 元，有債務人之97年度各類所得扣繳暨免扣繳
    憑單影本可證（見本院卷第118 至123 頁），而以內政部主
    計處公布98年度臺北市最低生活費為1 萬4,558 元觀之，債
    務人之薪資扣除協商金額後，其餘金額已不足支付其最低生
    活必要支出，顯難維持債務人之基本生活。準此以觀，債務
    人主張其有不可歸責於己之事由，致履行協商條件顯有困難
    ，堪認為真實。此外，復查無債務人有消費者債務清理條例
    第6 條第3 項、第8 條或第46條各款所定駁回更生聲請之事
    由存在，則債務人聲請更生，應屬有據。揆諸首開說明，應
    予開始更生程序，並命司法事務官進行本件更生程序。
四、爰裁定如主文。
中    華    民    國    98    年    9     月    7     日
                  民事第二庭  法      官  王怡雯
上為正本係照原本作成。
本件不得抗告。
中    華    民    國    98    年    9     月    7     日
                              書  記  官  周嫣蘋


司法院資訊處製作；財團法人民間司法改革基金會備份。
